臺灣臺南地方法院刑事判決
111年度交易字第104號
公  訴  人  臺灣臺南地方檢察署檢察官
被      告  方明山



上列被告因公共危險案件，經檢察官提起公訴（111年度偵字第1
650號），本院判決如下：
    主  文
方明山犯不能安全駕駛動力交通工具罪，累犯，處有期徒刑拾月
。
    事  實
一、方明山前於民國108年間因不能安全駕駛之公共危險案件，
    經本院以108年交易字第109號判處有期徒刑七月確定，於10
    8年12月6日執行完畢。方明山猶不思悔改，於111年1月1日1
    1時30分許，在其位於臺南市○○區○○路000號之住處內飲用藥
    酒後，明知吐氣所含酒精濃度達每公升0.25毫克以上者，已
    不得駕駛動力交通工具，仍於同日21時20分許，在其吐氣酒
    精濃度已逾上開標準之情形下，自前揭地點騎乘屬於動力交
    通工具之車牌號碼000-000號普通重型機車行駛於道路。嗣
    其行經臺南市東區裕忠路與裕忠三街交岔口時，因未戴安全
    帽而為警攔查，並於同日21時34分許對其施以酒精濃度吐氣
    檢測，測得其吐氣所含酒精濃度達每公升0.52毫克。
二、案經臺南市政府警察局第一分局報請臺灣臺南地方檢察署檢
    察官偵查起訴。
    理  由
一、訊問被告方明山固對上開酒後駕車乙車供承不諱，惟辯稱：
    我家比較清寒，都做苦力，生活艱困，我很遵守交通規則，
    沒有車禍過。平常做環保維持生計，平常工作勞累，買一點
    藥酒調解身心，騎車外出是代步而已。我長期於精神科就診
    及服用治療藥物，有診斷證明書可證云云。經查：
　㈠上開犯罪事實業據被告坦承不諱（見警卷第3-5頁，偵卷第17
    -18頁，本院卷第30、44頁），並有臺南市政府警察局當事
    人酒精測定紀錄表1份[0.52mg/l]（見警卷第9頁）、財圑法
    人台灣商品檢測驗證中心呼氣酒精測試器檢定合格證書1份
    （見警卷第11頁）及臺南市政府警察局舉發違反道路交通管
    理事件通知單1份（見警卷第13頁）可證，足證被告自白與
    事實相符，可堪採信。
　㈡至於被告提出之嘉南療養院診斷證明書（見本院卷第55頁）
    固記載被告診斷為「酒精依賴」等語，有該診斷證明書可參
    。然刑法第185條之3第1項第1款之吐氣所含酒精濃度達每公
    升0.25毫克以上仍駕駛動力交通工具罪之立法目的不在處罰
    人民喝酒，而是處罰喝酒逾量（每公升0.25毫克以上）仍駕
    駛動力交通工具在道路上行駛，因喝酒逾量會影響注意力及
    駕駛人之反應，乃無端增加其他用路人之公共危險，故有處
    罰必要。因此，縱然被告經醫師診斷為「酒精依賴」之病情
    ，仍不得因此而解免本罪，蓋被告喝酒後只要不駕車出門即
    無觸法可能。但被告仍於酒後駕車出外訪友，故被告所辯顯
    無理由。
　㈢綜上，本件事證已臻明確，被告犯行堪以認定，應依法論科
    。　
二、論罪科刑
　㈠被告行為後，刑法第185條之3第1項業於111年1月30日修正施
    行。刑法第185條之3第1項修正前原規定：「駕駛動力交通
    工具而有下列情形之一者，處二年以下有期徒刑，得併科二
    十萬元以下罰金：一、吐氣所含酒精濃度達每公升零點二五
    毫克或血液中酒精濃度達百分之零點零五以上。二、有前款
    以外之其他情事足認服用酒類或其他相類之物，致不能安全
    駕駛。三、服用毒品、麻醉藥品或其他相類之物，致不能安
    全駕駛。」修正後則規定為：「駕駛動力交通工具而有下列
    情形之一者，處三年以下有期徒刑，得併科三十萬元以下罰
    金：一、吐氣所含酒精濃度達每公升零點二五毫克或血液中
    酒精濃度達百分之零點零五以上。二、有前款以外之其他情
    事足認服用酒類或其他相類之物，致不能安全駕駛。三、服
    用毒品、麻醉藥品或其他相類之物，致不能安全駕駛。 」
    經新舊法比較，修正後之條文既提高法定刑，自以修正前之
    規定較有利於被告。是核被告所為，係犯修正前刑法第185
    條之3第1項第1款之服用酒類吐氣所含酒精濃度達每公升0.25毫
    克以上而駕駛動力交通工具罪。
　㈡被告有如起訴書犯罪事實欄所載執行完畢之前科紀錄，有臺
    灣高等法院被告前案紀錄表1份在卷可稽，其於受徒刑執行
    完畢後，5年內故意再犯本案有期徒刑以上之罪，依刑法第4
    7條第1項規定，為累犯，應依法加重其刑。至司法院釋字第
    775號解釋，依解釋文及理由之意旨，係指構成累犯者，不
    分情節，一律加重最低本刑，於不符合刑法第59條所定要件
    之情形下，致生行為人所受之刑罰超過其所應負擔罪責之個
    案，不符罪刑相當原則、比例原則。於此範圍內，在修正前
    ，為避免發生上述罪刑不相當之情形，法院就該個案應裁量
    是否加重最低本刑；依此，該解釋係指個案應量處最低法定
    刑、又無法適用刑法第59條在內減輕規定之情形，法院應依
    此解釋意旨裁量不予加重最低本刑（最高法院108年度台上
    字第338號、第976號判決意旨參照），審酌被告未因前罪（
    酒駕公共危險罪7次）徒刑執行完畢而有所警惕，猶故意再
    犯本案公共危險犯罪，可認其有特別惡性及對刑罰反應力薄
    弱，依刑法第47條第1項規定加重法定最低本刑之結果，並
    無上開解釋所指罪刑不相當之情形，自仍有上開刑法第47條
    第1項規定之適用，併此敘明。　　
　㈢爰審酌被告前已有多次酒後駕車之前科紀錄，猶不知警惕，
    於本件飲用酒類後仍騎乘普通重型機車行駛於一般道路，雖
    未肇事，但已無端增加用路人之風險，其無視於公眾交通安
    全而一再酒後為不安全駕駛，足見其漠視法令之拘束，且其
    犯後又以有「酒精依賴」之病情為借口飾詞狡辯，難認犯後
    態度良好、又斟酌其教育程度為初中畢業，與太太、女兒、
    女婿同住，平常以資源回收為業等一切情狀，量處如主文所
    示之刑，以示懲儆。　
據上論斷，應依刑事訴訟法第299條第1項前段，判決如主文。
本案經檢察官蔡宜玲提起公訴，檢察官董和平到庭執行職務。

中　　華　　民　　國　　111 　年　　3 　　月　　22　　日
　　　　　　　　　刑事第二庭    法　官　彭喜有
以上正本證明與原本無異
如不服本判決應於收受本判後20日內向本院提出上訴書狀，並應
敘述具體理由。其未敘述上訴理由者，應於上訴期間屆滿後20日
內向本院補提理由書狀（均須按他造當事人之人數附繕本）「切
勿逕送上級法院」。
  　　　　　　　　　　　　　　　書記官　陳冠廷
中　　華　　民　　國　　111 　年　　3 　　月　　22　　日
附錄本案論罪科刑法條全文
修正前中華民國刑法第185條之3第1項：
駕駛動力交通工具而有下列情形之一者，處 2 年以下有期徒刑
，得併科 20 萬元以下罰金：
一、吐氣所含酒精濃度達每公升零點二五毫克或血液中酒精濃度
    達百分之零點零五以上。
二、有前款以外之其他情事足認服用酒類或其他相類之物，致不
    能安全駕駛。
三、服用毒品、麻醉藥品或其他相類之物，致不能安全駕駛。